【裁判字號】    98,上易,494
【裁判日期】    980930
【裁判案由】    恐嚇
【裁判全文】
臺灣高等法院高雄分院刑事判決         98年度上易字第494號
上  訴  人
即  被  告  甲○○
      (原名王登貴）
上  訴  人
即  被  告  丁○○
上列上訴人因恐嚇案件，不服臺灣高雄地方法院97年度易字第13
45號中華民國98年5 月11日第一審判決（起訴案號：臺灣高雄地
方法院檢察署96年度偵字第32158 號），提起上訴），本院判決
如下：
    主  文
原判決關於甲○○、丁○○部分均撤銷。
甲○○犯恐嚇危害安全罪，累犯，處有期徒刑肆月，如易科罰金
，以新台幣壹仟元折算壹日。
丁○○無罪。
    事  實
一、甲○○前因業務侵占案件，經臺灣台中地方法院93年度易字
    第1510號判處有期徒刑1 年，並經臺灣高等法院台中分院以
    94年度上易字第381 號判決駁回上訴確定；又因恐嚇危害安
    全案件，經臺灣屏東地方法院93年度易字第737 號判處有期
    徒刑6 月，並經本院以94年度上易字第401 號判決駁回上訴
    確定，嗣經本院96年度聲字第76號合併定應執行有期徒刑1
    年5 月確定。後因中華民國九十六年罪犯減刑條例之施行，
    上開業務侵占及恐嚇危害安全兩罪，經減刑後定應執行有期
    徒刑8 月，甫於民國96年7 月16日執行完畢。
二、緣甲○○曾出面協助莊淑靜向丙○○催討債務，而丁○○（
    另經無罪判決，後述）於知悉丙○○積欠莊淑靜債務一事後
    ，亦欲代莊淑靜出面與丙○○協調。丁○○於96年8 月15日
    晚上某時在高雄市統領舞廳巧遇丙○○，便向丙○○詢問莊
    淑靜債務之處理情形。丙○○為避免重複與甲○○、丁○○
    洽談，遂聯絡甲○○一同前往統領舞廳附近之咖啡座協談如
    何解決莊淑靜之債務。其間因丙○○與甲○○發生口角，丙○○見氣氛緊張而恐危及自身安全便立即報警到現場處理，
    並經警高雄市政府警察局新興分局自強派出所（簡稱自強派
    出所）警員將其3 人製作筆錄。甲○○、丁○○、丙○○3
    人於當晚在自強派出所製完筆錄後，丙○○甫步出自強派出
    所，甲○○遂向丙○○表示莊淑靜之債務還是要解決，而當
    時在自強派出所外之甲○○友人戊○○亦在旁向丙○○勸稱
    ：事情總還是要處理等語，邀陳添再前往位在中華路與大同
    路口之高雄木瓜牛乳大王店續談如何解決莊淑靜之債務，丙○○因見情勢已有緩和，遂同意與甲○○等人再一起前往高
    雄木瓜牛乳店內續談莊淑靜之債務。甲○○、丁○○遂與丙○○於96年8 月15日晚間某時相偕再至高雄木瓜牛乳大王店
    續談，惟至翌日（8 月16日）凌晨某時，丙○○因感身體狀
    況不佳，欲先行離去，甲○○見債務磋商仍未有結果，甲○○竟基於恐嚇危害安全之犯意，對丙○○恫稱：「如不還錢
    就不讓你回去」等語，以加害身體自由之事恐嚇丙○○，使
    其心生畏懼而致生危害於人身安全。
三、嗣丙○○因糖尿病發，遂由丁○○陪同前往附近高雄市立聯
    合醫院大同院區急診部就醫，丙○○經診治後，甫步出醫院
    甲○○見狀又再度上前要求丙○○籌錢還債，丙○○因身體
    不適執意離去，甲○○竟另基於傷害之犯意毆打丙○○頭、
    身等處，致丙○○因而受有胸部7 ×4 公分紅痛、背部17×
    7 公分、3 ×1.5 公分擦傷、左耳後3 ×2 公分血腫等傷害
    （甲○○被訴傷害罪部分，業據丙○○已於原審法院審理中
    撤回告訴，並經原審判決不受理確定），嗣因丙○○傷後昏
    倒在路旁，經路人報警而查悉上情。
四、案經丙○○訴由高雄市政府警察局新興分局報告臺灣高雄地
    方法院檢察署檢察官偵查起訴。
    理  由
壹、證據能力
    按被告以外之人於審判外之言詞或書面陳述，除法律有規定
    者外，不得作為證據；又被告以外之人於審判外之陳述，雖
    不符刑事訴訟法第159 條之1 至第159 條之4 之規定，而經
    當事人於審判程序同意作為證據，法院審酌該言詞陳述或書
    面陳述作成時之情況，認為適當者，亦得為證據；當事人、
    代理人或辯護人於法院調查證據時，知有第159 條第1 項不
    得為證據之情形，而未於言詞辯論終結前聲明異議者，視為
    有前項之同意。刑事訴訟法第159 條第1 項、第159 條之5
    定有明文。經查，本判決後述所引用之各項證據資料，其屬
    於被告以外之人於審判外之陳述者，均據本院於調查證據程
    序逐一提示並告以要旨，檢察官、被告均知該等證據為被告
    以外之人之審判外陳述，已表示同意作為證據（本院卷第69
    -71 頁），本院審酌上開證據作成時之情況，亦無不當取供
    等情形，認為以之作為本案之證據亦屬適當，依刑事訴訟法
    第159 條之5 規定，應有證據能力。
貳、實體上認定：
甲、被告甲○○犯恐嚇罪部分:
一、訊據被告甲○○矢口否認有何恐嚇危害安全犯行，並辯稱：
    ：當日晚上與丙○○在自強派出所做完筆錄後，我問丙○○
    要不要去吃東西，我朋友乙○○、戊○○在木瓜牛奶店打電
    話給我們，我和丙○○等人就一起去木瓜牛奶店聊天，聊天
    過程中均未提及莊淑靜的債務問題云云。
二、惟查：
（一）被告甲○○於案發前曾與丁○○、丙○○共同前往統領舞
      廳附近之某咖啡店內協談丙○○如何解決積欠莊淑靜之債
      務，惟協談過程中，丙○○因與甲○○有言語上衝突，丙○○遂立即報警，並由警方將被告甲○○、丁○○及被害
      人丙○○3 人帶到自強派出所製作筆錄之事實，業據告訴
      人丙○○供述在卷，核與同案被告甲○○供述情節相符，
      已如上述。又被告丁○○與甲○○、丙○○在自強派出所
      製作完筆錄後，丙○○甫步出自強派出所後，被告甲○○
      向丙○○表示莊淑靜之債務還是要解決，且經在場之甲○○友人戊○○亦對丙○○勸說下，丙○○始同意與被告甲○○再至高雄木瓜牛乳店內續談如何積欠莊淑靜債務之事
      實，亦據丙○○證述在卷可按，並證稱: 結果我們到外面
      時（自強派出所外面），他們還有另外1 個人（即戊○○
      ）過來，說有些事情總是要處理，因他們講話的口氣很好
      ，我也想說有事情也是要解決，所以就跟他們）甲○○、
      丁○○、戊○○）一起到木瓜牛奶店去談等語（原審三卷
      94頁），復證稱: （在高雄木瓜牛乳）才談沒幾分鐘，伊
      因糖尿病身體不適，欲前往市立聯合醫院大同院區就醫，
      甲○○則說如果沒有錢，怎麼能讓伊回去，後來是由丁○○帶伊去就醫等語（原審三卷96頁），復證稱: 打完針後
      在急診室側門附近甲○○要求伊想辦法向朋友借錢來還，
      伊稱時間很晚了，正要搭計程車走時，就被甲○○毆打等
      語（原審三卷第96頁）。參之證人丙○○前揭證述內容，
      核與其警詢之指訴情節相符（警卷7-8 頁），且告訴人丙○○亦已於97年9 月1 日具狀撤回告訴並表明不欲追究被
      告甲○○犯傷害罪之刑責等情，此有撤回告訴書可參（原
      審一卷30頁～第31頁），是其自無再設詞構陷被告甲○○
      入罪之可能，故證人丙○○以其在高雄木瓜牛乳店內因身
      體不適欲就醫而遭被告甲○○恐嚇不得離去之證述，應可
      採信。又被害人丙○○當時在高雄木瓜牛乳店內因其糖尿
      病發身體已有不適，而被告甲○○又以上開言語對其恫嚇
      ，足見其客觀上已足以致被害人丙○○心生畏懼之事實，
      應可確認。復參諸被告甲○○已於原審法院於97年12月3
      日準備程序時，僅否認公訴意旨之恐嚇罪部分（即對傷害
      丙○○部分，已不否認），而被害人丙○○於96年8 月16
      日上午零時25分因第二型糖尿病至高雄市立聯合醫院急診
      室就診時，其當時血糖值302MG / DL，直至同日凌晨1 時
      20 分 始離院，惟於同日凌晨1 時44分許，卻又再度因傷
      入急診室治療，且其再度入院之傷勢則受有胸部7 ×4 公
      分紅、痛；左腹疼痛；背部17×7 公分及3x 1.5公分擦傷
      ；左耳後3 ×2 公分血腫等傷害，此有高雄市立聯合醫院
      96年8 月16日、17日驗傷診斷書（警卷12頁、偵卷8 頁）
      可按，足見被告甲○○因不滿丙○○當晚協談過程未能承
      諾如何解決積欠莊淑靜之債務，以致其甫步出高雄市立聯
      合醫院時，又遭被告甲○○毆打之事實，應可確認，此亦
      足徵證人丙○○上開證述被告甲○○曾在高雄木瓜牛乳店
      內向其恐嚇不得任意離去乙節，洵屬有據。
（二）被告甲○○雖另以: 當時與丙○○在高雄木瓜牛店乳店內
      續談莊淑靜之債務時，現場尚有友人戊○○、乙○○2 人
      ，均可證明伊並未在高雄木瓜牛乳有對丙○○恐嚇並阻止
      其就身體不適就醫云云。惟證人乙○○則證稱: 《他們（
      甲○○、丁○○、丙○○）在談什麼事情？》在木瓜牛乳
      店時候，王登貴跟他們在談他們自己的事情，我就跟戊○○兩個人另外在鄰座聊天，因為現場是公共場所，所以大
      家講話沒有很大聲，他們在說些什麼我不清楚等語（本院
      卷67頁），並證稱: （你有無聽到向丙○○講恐嚇的話？
      ）沒有聽到，我也沒有太注意聽等語（本院卷68頁）。另
      證人戊○○亦證稱: 被告甲○○打電話給我及乙○○，叫
      我和文山先去高雄木瓜牛乳那裡坐，坐了一下子，甲○○
      和2 、3 個人一起進來，之後大家喝牛奶，他們在聊天，
      我和乙○○坐在一旁，是在鄰桌，我們2 人也一起聊天。
      （從被告甲○○帶兩三個人進來之後，他們所聊的話題，
      你都有一起參與聊天嗎？）沒有。（你是否有聽到他們聊
      丙○○欠莊淑靜債務的問題?） 沒有，我沒有在注意聽，
      因我當時是跟文山（乙○○）在講話等語（原審三卷第77
      頁），是證人戊○○、乙○○於案發當晚在高雄木瓜牛乳
      店時，2 人均未注意被告甲○○與丙○○如何對話之情節
      ，故證人戊○○、丙○○2 人上開之證述，自難為被告甲○○有利之認定。又被告甲○○既以丙○○未承諾如何解
      決莊淑靜之債務而阻止丙○○就醫，並向丙○○以言詞恫
      嚇，業經認定如前，顯見告甲○○不顧丙○○身體狀況以
      嚇阻其離去就醫之方式，對被害人心理施以強大壓力，足
      認被告甲○○主觀上已有恐嚇丙○○致危害其身體健康之
      犯意，已甚明確，故其上開所辯，自無可採。綜上所述，
      本件被告甲○○恐嚇之事證已甚明確，犯行洵堪認定。
三、核被告甲○○所為，係犯刑法第305 條之恐嚇危害安全罪。
    又被告甲○○前因業務侵占、恐嚇危害安全、竊盜及偽造文
    書等罪，業經法院分別處判徒刑確定在案，甫於96年7 月7
    日執行完畢，此有臺灣高等法院被告全國前案紀錄表在卷可
    按，其於5 年內再犯本罪，為累犯，依法應加重其刑。
四、原判決就被告甲○○犯恐嚇危害安全罪部分論罪科刑，固罪
    ，惟查被告甲○○並未與被告丁○○有恐嚇之犯意聯絡（後
    述），原判決認被告甲○○、丁○○有共同恐嚇之犯意聯絡
    ，已有未合。被告甲○○上訴意旨否認犯罪，雖無理由，惟
    原判決對被告甲○○部分既有瑕疵，自應由本院撤銷改判。
    審酌被告甲○○未能以理性方式為他人解決債務，竟以恫嚇
    之非法方式討債，造成被害人身、心受有極大之傷害，量刑
    本不宜從輕，惟念及被告甲○○恐嚇之語句尚非激烈，被害
    人已表明不欲追究等其他一切情狀，爰量處有期徒刑4 月，
    並參諸被告甲○○之教育程度、家庭經濟狀況（此參見警卷
    調查筆錄受詢問人欄即明），並諭知易科罰金折算標準，以
    資懲儆。
乙、被告丁○○無罪部分:
一、公訴意旨另以: 被告丁○○與甲○○（另經有罪判決，已如
    上述）2 人與被害人丙○○晚間在自強派出所製作完筆錄後
    ，又與被害人丙○○相約於當晚（96年8 月15日深夜）再至
    高雄木瓜牛乳大王續談，未久，丙○○便以身體狀況不佳為
    由，欲先行離去，被告丁○○見債務磋商已近深夜仍未有結
    果，竟與被告甲○○共同基於恐嚇危害安全之犯意聯絡，推
    由被告甲○○對丙○○恫稱：「如不還錢就不讓你回去」等
    語，以加害生命、身體自由之事恐嚇丙○○，因認被告丁○○亦涉犯有恐嚇罪云云。
二、按犯罪事實應依證據認定之，無證據不得認定犯罪事實；不
    能證明被告犯罪者，應諭知無罪之判決，刑事訴訟法第154
    條第2 項、第301 條第1 項分別定有明文。又事實之認定，
    應憑證據，如未能發現相當證據，或證據不足以證明，自不
    能以推測或擬制之方法，以為裁判基礎（最高法院40年台上
    字第86號判例意旨參照）。訊據被告丁○○堅決否認有何與
    甲○○共同恐嚇丙○○犯行，並辯稱：當天我和甲○○、丙○○去木瓜牛奶店商談莊淑靜的債務問題，丙○○希望甲○○不要插手，但當時氣氛普通沒有很火爆，像朋友在聊天，
    是丙○○自己要跟我們去木瓜牛奶店等語。
三、經查:
（一）被告丁○○於96年8 月15日在高雄市統領舞廳遇見丙○○
      後，便向丙○○詢問莊淑靜債務之處理情形，嗣因丙○○
      為避免重複再與甲○○洽談（積欠莊淑靜債務之情事），
      故聯絡甲○○前往統領舞廳附近之咖啡座參與協談，惟商
      談過程中，丙○○因與甲○○有言語衝突，為恐危及自身
      安全便立即報警，並由警方將其3 人帶到高雄市政府警察
      局新興分局自強派出所協調並製作筆錄之事實，業據告訴
      人丙○○供述在卷（原審三卷91頁），核與被告甲○○供
      述情節（偵卷15頁）相符。又被告丁○○與甲○○、丙○○3 人於自強派出所製作完筆錄後，丙○○甫步出自強派
      出所，因甲○○向丙○○表示之莊淑靜債務還是要解決，
      另甲○○之友人戊○○亦在旁勸丙○○到高雄木瓜牛乳店
      續談如何解決積欠莊淑靜債務之事實，業據告訴人丙○○
      供述在卷可按，並供稱: 我們到外面時（自強派出所外面
      ），他們（甲○○、丁○○）還有另外1 個人（即戊○○
      ）過來，說有些事情總是要處理，他們講話的口氣很好，
      我也想說有事情也是要解決，所以就再跟他們一起到木瓜
      牛奶店去談等語（原審三卷91頁、94頁）。又被告丁○○
      與甲○○、丙○○及戊○○一起前往高雄木瓜牛乳續談債
      務時，被告丁○○僅在旁聆聽，並未表示任何意見之事實
      ，業據證人丙○○證述在卷，復證稱: （你們去木瓜牛奶
      店時，丁○○有無談到任何莊淑靜的債務問題?） 他都沒
      有談到，他只是在場而已等語（原審三卷92頁）。又丙○○與被告丁○○及甲○○、戊○○及另後來趕到高雄木瓜
      牛乳店會合之甲○○另位友人乙○○等人在高雄木瓜牛乳
      店續談過程中，因丙○○表示身體不舒服，而甲○○當埸
      向丙○○恫稱: 「如不還錢就不讓你回去」等語，並拒絕
      丙○○離去之際，被告丁○○當時雖在現場，然並未附合
      甲○○上開所言之事實，亦據證人丙○○證述在卷（原審
      卷92頁）。況被告丙○○與甲○○2 人於案發前均素不相
      識，業據被告丁○○供明在卷。另證人丙○○亦證稱：伊
      與甲○○及其友人去高雄木瓜牛乳奶店時，我沒有邀丁○○，而且我本來就不認識丁○○語（原審三卷91頁），是
      既未有何證據足證被告丁○○參與甲○○在高雄木瓜牛乳
      與丙○○續談（丙○○積欠莊淑靜債務）時，有參與恐嚇
      丙○○犯行，自難僅憑其至高雄木瓜牛乳店，即推認其已
      與甲○○有共同恐嚇之犯意聯絡。綜上所述，本件公訴人
      所提之證據，既無法證明被告丁○○涉有參與恐嚇丙○○
      。此外，復查無其他積極證據足以證明被告丁○○有上述
      恐嚇之犯行，揆諸前揭說明，既不能證明被告丁○○亦犯
      有恐嚇罪，自應對其為無罪之諭知。
（二）原審對關於被告丁○○部分未詳為推求，遽為論罪科刑之
      判決，即有未恰，被告丁○○執此聲明上訴，指摘原判決
      不當，為有理由，自應由本院將原判決關於被告丁○○部
      分撤銷改判，並另為無罪之諭知。
丙、另被告甲○○、丁○○被訴傷害罪部分，業據告訴人丙○○
    均已於原審撤回告訴，並經原審法院判決不受理確定在案，
    故不另論列，附此敘明。
據上論結，應依刑事訴訟法第301 條第1 項、第364 條、第369
條第1 項前段、第299 條第1 項前段，刑法第305 條、第47條第
1 項、第41條第1 項前段，刑法施行法第1 條之1 ，判決如主文
。
本案經檢察官陳建年到庭執行職務。
中    華    民    國    98    年    9    月    30    日
                  刑事第八庭    審判長法  官   洪兆隆
                                      法  官   郭玫利
                                      法  官   李政庭
以上正本證明與原本無異。
不得上訴。
中    華    民    國    98    年    9    月    30    日
                                      書記官   吳福連
附錄本件判決論罪科刑法條：
中華民國刑法第305條
（恐嚇危害安全罪）
以加害生命、身體、自由、名譽、財產之事，恐嚇他人致生危害
於安全者，處2 年以下有期徒刑、拘役或3 百元以下罰金。


司法院資訊處製作；財團法人民間司法改革基金會備份。
